【裁判字號】    92,易,18
【裁判日期】    920627
【裁判案由】    妨害自由等
【裁判全文】
福建金門地方法院刑事判決                            九十二年度易字第一八號
    公  訴  人  福建金門地方法院檢察署檢察官
    被      告  甲○○
                丁○○
右列被告因妨害自由等案件，經檢察官提起公訴（九十一年度偵字第四一九號、九十
二年度偵緝字第五號），本院判決如左：
    主  文
甲○○、丁○○共同以強暴、脅迫使人行無義務之事，未遂，各處有期徒刑貳月，如
易科罰金，均以參佰元折算壹日。又共同傷害人之身體，各處有期徒刑貳月，如易科
罰金，均以參佰元折算壹日。各應執行有期徒刑參月，如易科罰金，均以參佰元折算
壹日。
    事  實
一、甲○○、丁○○與丙○○係朋友關係，緣丙○○於民國九十年間，積欠甲○○會
    款新台幣（下同）十七萬元未還，甲○○屢次催討，丙○○均未能清償。九十一
    年四月二十九日下午四時許，甲○○前往丙○○位於金門縣金湖鎮瓊林二一五號
    住處催討會款，商談中適丁○○打電話給甲○○，甲○○乃邀丁○○前來丙○○
    住處，協助催討債務，以便得以清償向丁○○借貸之二萬元。甲○○、丁○○二
    人先後到達丙○○住處催討債務未果，乃提議丙○○前往位於金沙鎮之「海灣Ｋ
    ＴＶ酒店」繼續協商，惟遭丙○○拒絕。甲○○、丁○○見丙○○不妥協，竟共
    同基於強制之犯意聯絡，由甲○○出手拉丙○○，並揚言「不去就打你」等語，
    欲強制丙○○乘車前往「海灣ＫＴＶ酒店」，丁○○則在後防止丙○○脫逃。丙○○不從，幾經周折，丙○○乃在丁○○對其表示前往「海灣ＫＴＶ酒店」不會
    有事之情形下，主動配合搭乘甲○○駕駛之自小客車，前往「海灣ＫＴＶ酒店」
    二０一包廂進行談判。嗣復因包廂內太吵，丁○○要丙○○與渠等一起下樓繼續
    談判，未料，談判仍無結果，甲○○、丁○○二人乃共同基於傷害之犯意聯絡，
    丁○○先將丙○○推倒在地，二人復對丙○○拳打腳踢，致丙○○受有右肘、右
    手小指及左手掌等多處擦傷。
二、案經丙○○訴請金門縣警察局移送金門地方法院檢察署檢察官偵查起訴。
    理  由
一、訊據被告甲○○、丁○○固坦承認在海灣ＫＴＶ酒店內分別踢、推被害人丙○○
    ，惟被告丁○○否認毆打告訴人，且二人均矢口否認有強制被害人至海灣ＫＴＶ
    酒店之犯行，皆辯稱：是被害人自願跟他們到海灣ＫＴＶ酒店云云。經查：
(一)被告甲○○、丁○○於右揭時地以強暴、脅迫方式強制被害人到海灣ＫＴＶ酒店
    之事實，業據被害人指訴明確，核與目擊證人即被害人之弟乙○○證述「被告二
    人一起大罵，並強行要把我哥哥拉走」（見九十一年偵字第四一九號偵查卷第四
    十五頁）、「甲○○在我家與哥哥拉扯，要我哥哥出去談，我哥哥不願意。甲○○打電話給丁○○，丁○○到我家，兩人半推半拉要將我哥哥帶出去」（見本院
    九十二年六月十三日審判筆錄）等語相符；況被告甲○○亦供承被害人表示不願
    意到海灣ＫＴＶ酒店，被告等二人又索債不得，當無任由被害人滯留家中，視債
    務於無物之理；且衡之常情，被告二人見被害人不從渠等至海灣ＫＴＶ酒店，出
    手拉扯，亦屬可意料之事。被告等辯稱係被害人自願跟他們到海灣ＫＴＶ酒店云
    云，雖業經被害人證述「因丁○○是村裡的人，他告訴我去海灣ＫＴＶ沒事，我
    就放心跟他去」，以及證人乙○○證述「兩人（被告等）半推半拉要將哥哥帶出
    去，但後來到家大門口後的情形我不清楚」，可稽被告二人強制攜被害人前往海
    灣ＫＴＶ酒店未能得逞，嗣被害人因信任被告丁○○「沒事」之詞，才主動搭乘
    被告甲○○駕駛之自小客車前往海灣ＫＴＶ酒店。然被害人主動前往海灣ＫＴＶ
    酒店之結果，仍無解於被告二人先前之強制犯行。
(二)被告二人推、踢被害人，業據被告等供認不諱，核與被害人於警詢、檢察官偵查
    中，及本院審理時指訴之情節相符，並經被告丁○○之友人戊○○證稱「丁○○
    先徒手將他（指被害人）推倒在地，於是就用腳踢他」等語（見同前偵查卷第十
    三頁、第四十三頁、本院九十二年五月十三日訊問筆錄），復有丙○○受有右膝
    、右肘、右手小指及左手掌等多處擦傷之金門縣立醫院診斷證明書附卷可稽，被
    告等之傷害犯行，事證明確。又證人戊○○為被告丁○○之友人，當無誣陷丁○○之理，所言堪以信實，是被告丁○○所辯，顯係事後卸責之詞，委無足採。被
    告等之傷害犯行堪以認定。
二、按「刑法第三百零四條之強暴脅迫，祇以所用之強脅收段足以妨害他人行使權利
    ，或足使他人行無義務之事已足，並非以被害人之自由完全受其壓制為必要。」
    ，最高法院二十八年上字第三六五０號著有判例可參。核被告甲○○、丁○○二
    人所為係犯刑法第三百零四條第二項、第一項強制未遂罪、第二百七十七條第一
    項普通傷害罪。公訴人認被告等係犯刑法第三百零四條第一項之強制罪，容有未
    洽，惟既遂未遂不生變更起訴法條問題，併此敘明。被告等所犯刑法第三百零四
    條第二項、第一項強制未遂罪，依刑法第二十六條前段減輕其刑。被告二人間有
    犯意之聯絡，行為之分擔，均為共同正犯，且所犯二罪，犯意各別，行為互異，
    應分論併罰。爰審酌被告等索債不得，一時情急之犯罪動機、目的、手段、所生
    之危害，及其他一切之情狀，各量處如主文所示之刑，併依法定其應執行之刑及
    諭知易科罰金之折算標準。
據上論斷，應依刑事訴訟法第二百九十九條第一項前段、刑法第二十八條、第三百零
四條第二項、第一項、第二百七十七條第一項、第二十六條前段、第四十一條第一項
前段、第五十一條第五款，罰金罰鍰提高標準條例第一條前段、第二條，判決如主文
。本案經檢察官張世和到庭執行職務
中    華    民    國      九十二      年    六          月    二十七    日
                                  福建金門地方法院刑事庭
                                      法  官  魏玉英
右正本證明與原本無異。
如不服本判決，應於判決送達後十日內，向本院提出上訴狀。
                                      書記官  許永溪
中    華    民    國      九十二      年    六        月      二十七    日
附錄本案論罪科刑法條全文
刑法第二百七十七條第一項：
傷害人之身體或健康者，處三年以下有期徒刑、拘役或一千元以下罰金。
刑法第三百零四條：
以強暴、脅迫使人行無義務之事或妨害人行使權利者，處三年以下有期徒刑、拘役或
三百元以下罰金。
前項之未遂犯罰之。


司法院資訊處製作；財團法人民間司法改革基金會備份。
